臺灣苗栗地方法院刑事裁定　　　　　　 100年度聲判字第19號
聲　請　人
即告訴人　　馬賴雅萍
代　理　人　黃清濱律師
被　　　告　許祥哲
上列聲請人即告訴人因告訴被告業務過失傷害案件，不服臺灣高
等法院臺中分院檢察署檢察長於中華民國100 年9 月30日所為10
0 年度上聲議字第1738號駁回再議之處分（原不起訴處分案號：
臺灣苗栗地方法院檢察署100 年度偵字第828 號），聲請交付審
判，本院裁定如下：
    主  文
聲請駁回。
    理  由
一、按告訴人不服上級法院檢察署檢察長或檢察總長認為再議無
    理由而駁回之處分者，得於接受處分書後10日內委任律師提
    出理由狀，向該管第一審法院聲請交付審判；法院認為交付
    審判之聲請不合法或無理由者，應駁回之。刑事訴訟法第25
    8 條之1 、第258 條之3 第2 項前段分別定有明文。
二、本件聲請人即告訴人馬賴雅萍以被告許祥哲涉犯業務過失傷
    害案件，向臺灣苗栗地方法院檢察署提出告訴，經該署檢察
    官偵查後，於民國（下同）100 年7 月31日以100 年度偵字
    第828 號為不起訴處分，聲請人不服聲請再議，經臺灣高等
    法院臺中分院檢察署檢察長於100 年9 月30日以100 年度上
    聲議字第1738號駁回再議，該處分書於100 年10月7 日送達
    聲請人等情，業經本院調閱上開案件之處分書核閱無訛，並
    有聲請人所附之臺灣高等法院臺中分院檢察署郵務送達公文
    封影本附卷可稽。而聲請人係於100 年10月14日委任律師向
    本院提出本件聲請，此有本院收狀戳章及委任狀附卷可稽，
    故
    本件聲請交付審判程式合於前揭法定程式要件，核先敘明。
三、聲請交付審判意旨略以：本案告訴人告訴被告所涉犯罪為業
    務過失傷害罪嫌，依法應不在臺灣苗栗地方法院檢察署99年
    度偵字第6165號不起訴處分之範圍，且被告確有執行業務之
    事實；又本案法務部法醫研究所鑑定報告顯然不完備，因依
    財團法人為恭紀念醫院（下稱：「為恭醫院」）第一時間驗
    傷之急診護理評估記錄所載內容，被害人即告訴人之子馬炳
    仁被送至該院時，皮膚確有外傷且左眼旁有出血，原偵查及
    再議檢察官並未細究，依法務部法醫研究所鑑定報告，是否
    即無因果關係仍屬晦暗不明，調查不完備，並未交代明確等
    語。
四、本件聲請人以上開理由認被告涉有業務過失傷害罪嫌，而向
    本院聲請交付審判。惟按犯罪事實應依證據認定之，無證據
    不得認定犯罪事實，刑事訴訟法第154 條第2 項定有明文。
    又認定不利於被告之事實，須依積極證據，苟積極證據不足
    為不利於被告事實之認定時，即應為有利於被告之認定，更
    不必有何有利之證據；事實之認定，應憑證據，如未能發現
    相當證據，或證據不足以證明，自不能以推測或擬制之方法
    ，以為裁判之基礎，最高法院著有30年上字第816 號、40年
    臺上字第86號判例可資參照。又刑事訴訟法第258 條之1 規
    定告訴人得向法院聲請交付審判，係新增對於檢察官起訴裁
    量權之制衡，除為貫徹檢察機關內部檢察一體原則所含之內
    部監督機制外，亦宜有檢察機關以外之監督機制加以制衡，
    法院僅就檢察官所為不起訴或緩起訴之處分是否正確加以審
    查，以防止檢察機關濫權，依此立法精神，同法第258 條之
    3 第3 項規定法院審查聲請交付審判案件時「得為必要之調
    查」，其調查證據之範圍，應以偵查中曾顯現之證據為限，
    不可就聲請人新提出之證據，再為調查，除認為不起訴處分
    書所載理由違背經驗法則、論理法則或其他證據法則，否則
    不宜率予裁定交付審判；且法院裁定交付審判，即如同檢察
    官提起公訴使案件進入審判程序，是法院裁定交付審判之前
    提，必須偵查卷內所存證據已符合刑事訴訟法第251 條第1
    項規定「足認被告有犯罪嫌疑」檢察官應提起公訴之情形，
    亦即該案件已經跨越起訴門檻，若需再為起訴審查，則易生
    裁判矛盾並造成訴訟遲延。縱或法院對於檢察官所認定之基
    礎事實有不同判斷，但如案件仍須另行蒐證偵查始能判斷應
    否交付審判者，因交付審判審查制度並無如同再議救濟制度
    得為發回原檢察官續行偵查之設計，法院仍應依同法第258
    條之3 第2 項前段規定，以聲請無理由裁定駁回。
五、經查：
（一）聲請人原告訴意旨略以：被告許祥哲於99年7 月4 日下午
      6 時許，駕駛車號F2-7333 號自用小客車，行經苗栗縣頭
      份鎮○○路223 號前，因飲酒及未注意車前狀況，致撞擊
      前方由聲請人馬賴雅萍之子即被害人馬炳仁所駕駛之車號
      F4-2681 號自用小客車，導致被害人受有左眼旁瘀挫傷之
      傷害，因認被告涉有刑法之業務過失傷害罪嫌。
（二）本件被害人馬炳仁與被告許祥哲發生車禍之時間為99 年7
      月4 日下午6 時許，而被害人馬炳仁尚於同日晚上7 時9
      分至7 時15分許，在苗栗縣警察局頭份分局頭份派出所製
      作警詢筆錄，被害人於警詢筆錄上表示並無受傷等語，另
      證人即當日製作筆錄之員警鄭建宏於偵查中亦證述：當日
      有詢問被害人有無受傷，被害人表示並無受傷等語。又被
      害人馬炳仁於前揭完成警詢筆錄後，復再駕車前往苗栗縣
      頭份鎮○○里○○路之正乾科技公司之志工會場，搭載已
      酒醉之胡世成返家，嗣於同日晚上8 時40分許，被害人馬
      炳仁駕車行經苗栗縣頭份鎮○○○路行斗坪方向約200 公
      尺處時，始倒臥在駕駛座上，經送醫仍於途中死亡，被害
      人嗣後經解剖鑑定認係冠狀動脈硬化性心臟病，致急慢性
      缺血性心臟病，而導致心臟性休克死亡之事實，此有法務
      部法醫研究所（99）醫鑑字第0991102323號鑑定意見書可
      查。從而，本件被害人馬炳仁與被告許祥哲發生車禍之當
      時，並無積極證據足認被害人有何受傷之事證，自難遽對
      被告以過失罪責相繩。雖被害人嗣於同日晚上8 時40分許
      ，另又駕車搭載已酒醉之胡世成返家，而於行經苗栗縣頭
      份鎮○○○路行斗坪方向約200 公尺處時，始倒臥在駕駛
      座上，經送醫於同日晚上8 時45分至苗栗縣頭份鎮為恭紀
      念醫院急診時，始檢驗出被害人左眼旁有瘀挫傷之傷害，
      然並無法排除該瘀挫傷係送醫急診前，因心臟病發倒臥在
      駕駛座上所致，自難以此事後被害人又駕車而倒臥在駕駛
      座後所檢驗出之傷害，即遽認被告有何過失罪責。
（三）經本院依職權向為恭醫院調取馬炳仁99年7 月4 日之就醫
      紀錄影本1 件，並連同全部偵查卷影本函詢法務部法醫研
      究所略以：「被害人馬炳仁於99年7 月4 日是否受有左眼
      旁瘀挫傷之傷害？如受有傷害，是否能確認係當日下午6
      時許在苗栗縣頭份鎮○○路223 號前車禍受傷，或當日晚
      上8 時40分許，在苗栗縣頭份鎮○○○路行斗坪方向約20
      0 公尺處倒臥駕駛座，因左眼撞擊方向盤或所駕駛車輛而
      受傷？或其他原因受傷？是否能確認該左眼傷害與其死亡
      之間，有無相當因果關係？」，該所於100 年12月9 日以
      法醫理字第1000006907號函覆本院略以：「本所原鑑定人
      研判意見如次：（一）依為恭醫院急診紀錄，馬炳仁於99
      年7 月4 日應該是有左眼旁挫傷之傷害。但經過4 天，即
      7 月8 日之解剖時，並未明顯見到，可能是因死後有變化
      ，但也顯出該傷並不嚴重。筆錄中大多數人（包括死者本
      人）都說沒有受傷。（二）該傷不能確認是下午6 時許發
      生或晚上8 時40分許發生。（三）馬炳仁無致命外傷（且
      左眼旁小挫傷相對較可能是晚上8 時40分許自駕撞擊所致
      ），故認為左眼旁小傷與死亡之間無相當之因果關係」。
（四）綜上，並無任何積極證據足以證明被告有何過失行為導致
      被害人馬炳仁受有上開左眼旁瘀挫傷，復查無其他積極證
      據足認被告有何導致被害人受傷之結果，本案臺灣苗栗地
      方法院檢察署檢察官及臺灣高等法院臺中分院檢察署檢察
      長以被告犯罪嫌疑不足，予以不起訴處分及駁回再議之聲
      請，查無何違背經驗法則、論理法則或其他證據法則情形
      ，認事用法均無不當。而上開不起訴處分及駁回再議，既
      認被告並無過失，則告訴人係告訴被告過失傷害或業務過
      失傷害，對上開不起訴處分及駁回再議之結果，自不生影
      響。聲請交付審判意旨猶執前詞，並無足採。本件聲請人
      聲請交付審判，為無理由，應予駁回。
六、據上論斷，應依刑事訴訟法第258 條之3 第2 項規定，裁定
    如主文。
中    華    民    國    100   年    12   月    21    日
                 刑事第一庭審判長法  官  柳章峰
                                 法  官  林大為
                                 法  官  伍偉華
以上正本證明與原本無異。
本件不得抗告。
                                 書記官  蕭雅文
中    華    民    國  100     年    12    月    21    日